【裁判字號】    92,易,387
【裁判日期】    920530
【裁判案由】    妨害兵役
【裁判全文】
臺灣高雄地方法院刑事判決                          九十二年度易字第三八七號
    公  訴  人  臺灣高雄地方法院檢察署檢察官
    被      告  甲○○
右列被告因妨害兵役案件，經檢察官提起公訴（九十一年度偵字第二五八二七號），
本院判決如左：
    主  文
鍾健華無故不參加點閱召集，處有期徒刑肆月，如易科罰金，以佰元折算壹日，緩
刑參年。
    事  實
一、甲○○為後備軍人，係高雄縣後備司令部九十一年度編號忠貞二０四之四號００
    五二號點閱召集應召員，應於九十一年八月二十三日上午八時，向憲兵二０四指
    揮部鐵衛營區報到，參加點閱召集乙天，召集令經以掛號郵件於九十一年七月十
    六日送達其位於高雄縣燕巢鄉○○村○○路三十巷三十八號戶籍地，由其伯父代
    收，並旋於召集日前轉知鍾健華，詎屆期鍾健華竟無故未依上開時間前往報到，
    而不參加上開點閱召集。
二、案經高雄縣後備司令部報告台灣高雄地方法院檢察署檢察官偵查起訴。
    理  由
一、訊據被告鍾健華固未否認受點閱召集令之送達後，未於指定之時間至鐵衛營區報
    到之事實，然矢口否認有違反妨害兵役治罪條例之犯行，辯稱因為前往報到途中
    所駕車輛故障，所以無法準時完成報到手續，嗣後趕至營區，負責人員表示已經
    無從辦理報到云云。然經本院向高雄縣後備司令部查詢前開時、地是否有被告遲
    延報到之紀錄，該部覆以：「經電詢憲兵二０四指揮部點召承辦人周美珍女士，
    簽辦應召員若逾時報到（點召當日十時之後），該部對會製作「逾時報到不予受
    訓證明」交予應召員簽收，存根部隊存查，經承辦人員查詢，鐘員並不列逾時報
    到名單內，因此鐘員應無於報到時間截止後辦理報到被拒之情形」，有該部九十
    二年四月三十日峻愛字第０９２０００２１０２號函及所附召訊成果一紙可資為
    證。再者，經依被告所提汽車維修工作單向匯豐汽車股份有限公司查詢是否有被
    告所指車輛送修紀錄，該公司亦表示被告所提出「匯豐服務廠維修單」上所載「
    董龍文」、「葉泰昌」、「張啟文」等人並非該公司員工，有該公司九十二年五
    月九日陳報狀在卷足憑。從而，被告前開所辯均非實情，其既未否認業已自其伯
    父處收受點閱召集之通知，又無正當理由未予報到，妨害兵役之犯行堪予認定。
二、查被告係依法退伍之人員，屬兵役法第二十七條之後備軍人，其於依軍事需要，
    於舉行訓練或演習時實施之點閱召集，有受點閱召集之義務，被告於其伯父代為
    接獲點閱召集令並受通知後，竟無故不依規定參加點閱召集，核其所為，係犯妨
    害兵役治罪條例第六條第二項前段之無故不參加點閱召集罪。公訴人於起訴事實
    中記載被告無故不參加點閱召集，然認被告所犯法條為同法第七條第二項顯屬誤
    會。爰審酌被告無故未依規定參加點閱召集，妨害國家徵兵之順暢及兵役之有效
    管理，行為自有可議，犯後猶飾詞狡卸，難謂有悔悟之心等一切情狀，量處如主
    文所示之刑，並諭知易科罰金之折算標準，以資懲儆。末查被告前未曾受有期徒
    刑以上刑之宣告，因一時失慮，偶罹刑典，事後雖未承認犯行，然因所犯情節非
    重，經此刑之宣告後，應知警惕而無再犯之虞，本院因認暫不執行其刑為當，予
    以宣告緩刑三年，用啟自新。
據上論斷，應依刑事訴訟法第二百九十九條第一項、妨害兵役治罪條例第六條第二項
前段、刑法第十一條前段、第四十一條第一項前段、第七十四條第一款，罰金罰鍰提
高標準條例第二條，判決如主文。
中      華      民      國    九十二    年      五      月     三十     日
                                  臺灣高雄地方法院刑事第四庭
                                      法  官    卓立婷
右正本證明與原本無異。
如不服本判決，應於判決送達後十日內，向本院提出上訴狀。
                                      書記官    李春慧
中      華      民      國    九十二     年      六      月      五     日
附錄本件論罪法條全文：
妨害兵役治罪條例第六條：
意圖避免教育召集或勤務召集，而有左列行為之一者，處三年以下有期徒刑：
一  捏造免役、除役、轉役或免除召集原因者。
二  故意毀傷身體者。
三  無故拒絕接受召集令者。
四  無故逾應召期限二日者。
五  使人頂替本人應召者。
無故不參加點閱召集，或意圖避免點閱召集，而有前項第一款至第三款及第五款行為
之一者，處一年以下有期徒刑、拘役或科新臺幣九萬元以下罰金。
國民兵為避免應召集輔助軍事勤務犯第一項之罪者，處三年以下有期徒刑。


司法院資訊處製作；財團法人民間司法改革基金會備份。
